臺灣臺中地方法院刑事判決　　　　　　　　　　　　九十三年度易字第二六五九號
　　公　訴　人　臺灣臺中地方法院檢察署檢察官
　　被　　　告　戊○○
右列被告因贓物案件，經檢察官聲請簡易判決處刑（九十二年度偵字第一五三二五號
），本院臺中簡易庭認不宜逕以簡易判決處刑（九十三年度中簡字第二九七八號），
簽移本院刑事庭依通常程序審理，本院判決如左：
    主  文
戊○○連續寄藏贓物，處拘役伍拾伍日，如易科罰金，以參佰元折算壹日；緩刑貳年
。
    事  實
一、戊○○明知何宗明（已死亡）自民國九十二年六月間起至同年七月三十日止，先
    後三次在其二人所承租位於臺中市○○區○○路二段三二三號二樓之居處，所交
    付予其代為保管之如附表所示甲○○等人所有之證件，均係來源不明之贓物（各
    該證件均係如附表所示被害人於如附表所示之時間、地點遭搶奪），戊○○竟仍
    基於寄藏贓物之概括故意，同意代為保管，而連續受寄並藏放各該證件於其隨身
    攜帶之小皮包內。嗣於九十二年七月三十一日凌晨一時二十分許，為警在臺中市
    西屯區○○路○段三二三號二樓實施搜索時，在戊○○所有之小皮包內搜得如附
    表所示之證件而查獲。
二、案經臺中市警察局第六分局報請臺灣臺中地方法院檢察署檢察官偵查後聲請簡易
    判決處刑。
    理  由
一、訊據被告戊○○固供承於前揭時、地，受何宗明之託，同意代為保管而連續受寄
    並藏放如附表所示各該證件於其隨身攜帶之小皮包內，嗣為警在上址實施搜索時
    查獲之事實，惟矢口否認有寄藏贓物之犯行，辯稱：何宗明說如附表所示之證件
    是他朋友借放在他那邊的，何宗明說怕不見才放被告這邊，不知這些證件係贓物
    云云。經查，如附表所示被害人甲○○等所有之如附表所示之各該證件，先後於
    如附表所示之時、地遭搶奪一節，業據被害人甲○○、乙○○、庚○○、己○○
    、辛○○、丙○○於警詢時指訴綦詳（見偵查卷第四一頁至第四六頁警詢筆錄）
    ，並有贓物保管收據六紙附卷可稽（見偵查卷第四七頁至第五二頁），是如附表
    所示各該證件核均係贓物無訛。徵諸如附表所示被害人之證件所示，其等性別均
    係女性，質之被告供稱：「（問：何宗明將被害人證件委託妳保管時，妳有無問
    他該證件如何來的？）有，他說是朋友寄放的，他沒有說是男的或女的寄放的，
    叫我不要問那麼多，我就沒有問；（問：何宗明分三次將被害人證件委託妳保管
    ，妳是否有問他為何都是女孩子的證件？）他都是跟我說都是朋友寄放的，並叫
    我不要問那麼多；（問：何宗明有無向妳說何時拿回該證件？）沒有，他只是說
    朋友要的時候再向我拿，到他被查獲前都沒有向我要；（問：妳何時認識何宗明
    ？何時與何宗明在查獲地點同居？）九十二年一、二月間認識，九十二年六月在
    查獲地點同居，以我名義承租房子；（問：妳或何宗明是否認識被害人甲○○等
    六人？）我不認識，何宗明是否認識我不清楚；（問：妳認識何宗明後，何宗明
    是否曾向妳提起被害人甲○○等六人？）沒有，我也沒有看過被害人甲○○等六
    人」等語（見本院九十三年十二月二十三日審判筆錄第四頁至第六頁），是則被
    告自與何宗明同居後，並未見過如附表所示各該被害人，不認識何宗明所謂之友
    人為誰，亦未聽聞何宗明提起各該被害人，以被告與何宗明之同居關係，見何宗
    明多次交付其所不認識、未見聞之女性被害人之證件，包括身分證、健保卡、駕
    照等與個人切身相關之物，而仍應允保管，對該證件來源豈未生疑？且於被告向
    何宗明詢問來源後，何宗明答以不要問這麼多之問答情狀以觀，足見被告對於前
    揭證件來源之正當性、是否確由其友人所借放一節，主觀上已有所質疑。又查各
    該證件之持有人名義均非為何宗明，衡以被告亦有所認知並供承：其個人之身分
    證或汽、機車駕照、健保卡平常不會寄放在別人那裡之經驗常情（見前揭審判筆
    錄第六頁），被告無端受寄前揭非何宗明或其名義所有之各該證件，並藏放於隨
    身攜帶之小皮包內，前後有三次之多，被害人多達六位，期間亦未見何宗明或各
    該證件上之名義人索還，顯已違背被告自身所認知之前揭經驗法則，益徵其對各
    該證件之來源不具適法性一節有所認識。再者，身分證用以識別身分，並得藉以
    憑辦個人多項事務，駕駛執照用以表彰個人有駕駛機車、汽車之合法資格與能力
    ，健保卡則係個人就醫時所需，均係個人日常生活需用之證件，苟非各該證件上
    之名義人本人或其適法之代理人，當無從使用之，何宗明多次交付被告非其名義
    之他人證件，對渠等而言，均無從為其個人從事前揭用途之使用，復查無被告或
    何宗明與各該被害人間，就各該證件有何合法持有關係之積極證明，被告亦供承
    ：何宗明委託其保管被害人證件時，其有懷疑該證件來源有問題，證件都放在其
    隨身攜帶的小皮包裡面等語（見前揭審判筆錄第六頁），堪認被告對於前開個人
    證件均係屬來源不明之贓物有所認識，是被告辯稱不知各該證件是贓物云云，核
    屬事後卸責之詞，不足採信。此外，並有搜索扣押筆錄、扣押物品目錄表及查獲
    現場圖等件在卷足參，本件事證明確，被告犯行洵堪認定。
二、核被告所為，係犯刑法第三百四十九條第二項寄藏贓物罪。被告先後多次寄藏贓
    物之行為，時間緊接，所犯構成要件相同罪名，顯係基於概括之犯意反覆為之，
    為連續犯，應以一罪論，並加重其刑。爰審酌被告正值年輕，竟不思正途，無端
    寄藏來歷不明之證件資料，動機可議，造成失主尋回遭搶物品困難，且寄藏來源
    不明之物，助長搶奪歪風，致使贓物流向追查困難，惟念及其犯罪手段平和，未
    進而以之用於其他不法之途，寄藏贓物之時間非長，前開證件業經被害人領回，
    所生之損害非鉅，供述部分犯罪事實，犯後態度尚可等一切情狀，量處如主文所
    示之刑示懲，並諭知易科罰金之折算標準。末查，被告前未曾受有期徒刑以上刑
    之宣告，有臺灣臺中地方法院檢察署刑案資料查註紀錄表及臺灣高等法院被告全
    國前案紀錄表各一份在卷可按，素行尚可，其因一時失慮，偶罹刑典，其經此次
    偵審教訓及刑之宣告後，當知所警惕而無再犯之虞，本院綜核各情，認對其所宣
    告之刑，以暫不執行為適當，爰併予宣告緩刑二年，以啟自新。
據上論斷，應依刑事訴訟法第四百五十二條、第二百九十九條第一項前段，刑法第五
十六條、第三百四十九條第二項、第四十一條第一項前段、第七十四條第一款，罰金
罰鍰提高標準條例第一條前段、第二條，判決如主文。
本案經檢察官丁○○到庭執行職務
中      華      民      國    九十三    年     十二     月    三十一    日
                                  臺灣臺中地方法院刑事第八庭
                                      審判長法  官   朱  光  國
                                            法  官   鍾  堯  航
                                            法  官   吳  崇  道
右正本證明與原本無異。
如不服本判決，應於判決送達後十日內向本院提出上訴狀，上訴於臺灣高等法院臺中
分院( 須附繕本 )。
 書記官
中      華      民      國    九十三    年     十二     月    三十一    日
附錄論罪科刑法條
刑法第三百四十九條
收受贓物者，處三年以下有期徒刑、拘役或五百元以下罰金。
搬運、寄藏、故買贓物或為牙保者，處五年以下有期徒刑、拘役或科或併科一千元以
下罰金。
因贓物變得之財物，以贓物論。
附表
┌──┬───┬───────────────┬────────────┐
│編號│被害人│     遭搶奪之時間地點         │         證件名稱       │
├──┼───┼───────────────┼────────────┤
│ 一 │甲○○│九十年九月二十八日十九時三十分│身分證、汽車駕駛執照、機│
│    │      │許                            │車駕駛執照各一張        │
│    │      │臺中市○○○路與榮華街口      │                        │
├──┼───┼───────────────┼────────────┤
│ 二 │乙○○│九十年十月二日二十三時許      │身分證一張              │
│    │      │臺中市○○路與逢甲路口        │                        │
├──┼───┼───────────────┼────────────┤
│ 三 │庚○○│九十年十一月二日七時許        │身分證一張              │
│    │      │臺中市○○區○○路愛買百貨前  │                        │
├──┼───┼───────────────┼────────────┤
│ 四 │己○○│九十二年七月二十九日十六時許  │身分證、健保卡各一張    │
│    │      │臺中市○○路與精誠九街口      │                        │
├──┼───┼───────────────┼────────────┤
│ 五 │辛○○│九十二年七月二十九日二十二時三│身分證、機車駕駛執照各一│
│    │      │十分許                        │張                      │
│    │      │臺中市○○街一四三巷口        │                        │
├──┼───┼───────────────┼────────────┤
│ 六 │丙○○│九十二年七月二十九日二十二時五│汽車駕駛執照一張        │
│    │      │十分許                        │                        │
│    │      │臺中市○○路與大墩十二街口    │ │
└──┴───┴───────────────┴────────────┘
